【裁判字號】    89,交上易,1562
【裁判日期】    891213
【裁判案由】    過失致死
【裁判全文】
臺灣高等法院臺南分院刑事判決        八十九年度交上易字第一五六二號  Ａ
      上  訴  人
      即  被  告  甲  ○  ○
      選任辯護人  吳  炳  輝
右上訴人因過失致死案件，不服臺灣雲林地方法院八十九年度交易字第一一○號中華
民國八十九年六月七日第一審判決（起訴案號：臺灣雲林地方法院檢察署八十九年度
調偵字第八四號），提起上訴，本院判決如左：
      主      文
上訴駁回。
      事      實
一、甲○○曾於民國（下同）八十年間因詐欺案，經台灣高等法院台中分院判處有期
    徒刑一年確定，於八十四年二月三日縮短刑期執行完畢（不構成累犯），猶不警
    愓，明知其服用酒類意識不清之際，不能安全駕駛動力交通工具，竟於八十九年
    二月七日上午五時許，酒精測試濃度高達每公升○．八○亳克，仍駕駛ＮＭ－○
    六六九號自用小客車，自東往西行駛，途經雲林縣東勢鄉○○路口之交岔路口處
    ，原應注意該路段限速四十公里，及注意車前狀況，並隨時採取必要之安全措施
    ，其竟疏於注意車前狀況及交岔路口左右來車，並以五十至五十五公里之速度超
    速行駛，適有乙○○駕駛車號Ｖ二－七○七一號自用小客車，自北往南方向駛來
    ，亦疏於車前狀況及交岔路口左右來車，又未遵守燈光號誌指示擅自闖越紅燈，
    而依當時晴天、路面無缺陷、無障礙物、視距良好等情形，又非不能注意之情事
    ，雙方竟均因上揭過失，遂在前揭地點甲○○駕駛之ＮＭ－○六六九號自用小客
    車車頭撞擊乙○○駕駛之Ｖ二－七○七一號自用小客車左側，乙○○車再失控撞
    上路旁建物柱子，致乙○○所搭載之邱家偉受有出血性休克、頭、胸、腹部鈍挫
    傷，邱蔡素貞受有血氣胸、肋骨骨折，經送醫均不治死亡，丙○○受有左鎖骨骨
    折，丁○○受有胸部挫傷併左側血氣胸及第二至九肋骨骨折、腹部挫傷併橫膈破
    裂、脾臟破裂、十二指腸嚴重裂傷、左臏骨及股骨開放性骨折、右股骨骨折等傷
    害。甲○○在有偵查犯罪職務之公務員發覺前，即主動向雲林縣警察局台西分局
    安南派出所警員報案自首，並接受裁判。
二、案經甲○○自首及被害人丙○○告訴臺灣雲林地方法院檢察署檢察官偵查起訴。
      理      由
一、訊據上訴人即被告甲○○固不否認於上開時、地駕車肇事之事實，惟辯稱：伊有
    喝酒係事實，但係因同案被告乙○○闖越紅燈衝過來才肇事云云。
二、經查，被告甲○○對於右揭駕車肇事之事實供承不諱，並經告訴人丙○○指訴甚
    詳，核與同案被告乙○○供述情節大致相符，復有道路交通事故調查報告表、現
    場照片等在卷可佐。而被害人邱家偉因出血性休克、頭、胸、腹部鈍挫傷，邱蔡
    素貞因血氣胸、肋骨骨折等傷因而死亡，亦經檢察官督同檢驗員相驗屬實，填有
    驗斷書、相驗屍體證明書、勘驗筆錄等附卷可稽。丙○○受有左鎖骨骨折，丁○○受有胸部挫傷併左側血氣胸及第二至九肋骨骨折、腹部挫傷併橫膈破裂、脾臟
    破裂、十二指腸嚴重裂傷、左臏骨及股骨開放性骨折、右股骨骨折等傷害，有童
    綜合教學醫院及長庚紀念醫院診斷證明書各一紙附卷足憑。
三、按行車速度，依標誌之規定，無標誌者，在市區道路，時速不得超過四○公里；
    又汽車行駛至交岔路口，其行進、轉彎，應遵守燈光號誌或交通警察之指示；及
    汽車行駛時，駕駛人應注意車前狀況，並隨時採取必要之安全措施，道路交通安
    全規則第九十三條第一項第一款、第九十四條第三項、第一百零二條第一項第一
    款分別定有明文。且依當時天氣為晴天、路面乾燥、無缺陷、無障礙物、視距良
    好等情況，並無不能注意之情事。然被告甲○○於警訊、偵查、原審及本院審理
    均坦承飲酒之事實不諱，並有雲林縣警察局台西分局警員所製酒精濃度檢測表一
    紙在卷可資佐證。按汽車駕駛人飲酒後吐氣超過每公升○．二五毫克以上者，不
    得駕車，道路交通安全規則第一百十四條第二款定有明文。又呼氣中酒精濃度每
    公升○．五五毫克或血液中酒精濃度在○．一一％以上，參考德國、美國之標準
    ，肇事率為一般正常人之十倍，認為已達「不能安全駕駛」之標準，此有法務部
    於八十八年五月十日邀集交通部、行政院衛生署、內政部警政署、中央警察大學
    等單位相關人員召開之「研商訂定刑法第一百八十五條之三『服用毒品、麻醉藥
    品、酒類或其他相類之物，不能安全駕駛交通工具』之認定標準」會議結論可參
    。而被告甲○○成於右揭時、地酒後駕車，為警測出之呼氣中酒精濃度高達每公
    升○．八○毫克，參考上開會議結論，此一程度顯已無法安全駕駛動力交通工具
    ，況被告甲○○並因酒後駕車肇事，益足印證其已無安全駕駛之能力。又依據肇
    事現場測得被告甲○○之剎車痕為十三．三公尺，經換算其行車速度應為每小時
    五十至五十五公里，明顯違反該路段限速四十公里之規定，而超速行駛，是其既
    無安全駕駛能力，又未注意左右來車且超速行駛，以致發生本件行車事故，其行
    為顯有過失，經送台灣省嘉雲澎區車輛行車事故鑑定委員會鑑定結果，亦認被告
    服用酒類超過法定標準值、超速行駛；與乙○○嚴重超速行駛，均有違規定。而
    被害人邱家偉、邱蔡素貞確因本件車禍死亡，被害人丙○○、丁○○因本件事故
    受傷，已如上述，足見被告二人過失行為與被害人之死亡、受傷間有相當之因果
    關係，其有過失犯行，洵堪認定。
二、核被告甲○○所為，係犯刑法一百八十五條之三公共危險罪、刑法第二百七十六
    條第一項之過失致死罪、刑法第二百八十四條第一項前段之過失傷害罪。又被告
    甲○○在有偵查犯罪職務之公務員發覺前，即主動向雲林縣警察局台西分局安南
    派出所警員報案自首，並接受裁判，有上開派出所變死案件初步調查報告表及道
    路交通事故調查報告表報案人欄載述明確，合於自首要件，依刑法第六十二條前
    段規定減輕其刑。又被告甲○○酒醉駕車，因而致人受傷、死亡，依法應負刑事
    責任，過失致死罪部分爰依道路交通管理處罰條例第八十六條第一項規定加重其
    刑。被告甲○○一過失行為致邱家偉、邱蔡素貞死亡，致丙○○、丁○○受傷為
    想像競合犯，應從一重過失致死罪處斷。被害人丙○○、丁○○對被告甲○○於
    原審追加過失傷害告訴，因與過失致死部分有裁判上一罪關係，法院自得一併審
    理。又被告甲○○公共危險罪及過失致死罪二罪間犯意各別，行為互殊，應分論
    併罰。又被告甲○○於八十年間因詐欺案，經台灣高等法院台中分院判處有期徒
    刑一年確定，已於八十四年二月三日縮短刑期執行完畢，有台灣高等法院被告全
    國前案紀錄表一份在卷可稽，其再犯本件有期徒刑之罪，已逾五年，不符累犯之
    要件，併予敘明。原審引用刑法第一百八十五條之三、第二百七十六條第一項、
    第二百八十四條第一項前段、第五十五條、第六十二條前段、第五十一條第五款
    、第七十四條第一款，道路交通管理處罰條例第八十六條第一項，罰金罰鍰提高
    標準條例第一條前段之規定，並審酌被告之素行、犯罪後態度，過失情節、及被
    告甲○○尚未與被害人及其家屬達成民事和解等一切情狀，分別量處被告服用酒
    類，不能安全駕駛動力交通工具而駕駛部分，處有期徒刑參月；又因過失致人於
    死，處有期徒刑拾壹月，並定其應執行有期徒刑壹年。本案經核原審認事用法俱
    無不合，量刑亦稱妥適，被告上訴意旨，雖不否認犯罪，但請求減輕其刑，指摘
    原判決不當，並無可取，為無理由，應予駁回。
據上論結，應依刑事訴訟法第三百六十八條，判決如主文。
本案經檢察官吳忠賢到庭執行職務。
中    華    民    國      八十九      年      十二      月      十三    日
                                  臺灣高等法院臺南分院刑事第三庭
              審判長法官  林    勝    木
                                            法官  楊    省    三
                                            法官  黃    三    哲
右正本證明與原本無異。
不得上訴。
                                      法院書記官  吳    秋    賢
中    華    民    國      八十九      年      十二      月      十四    日
附錄：本判決論罪科刑法條
刑法第一百八十五條之三
以第一項之方法劫持使用中供公眾運輸之舟、車或控制其行駛者，處五年以有期徒刑
。其情節輕微者，處三年以下有期徒刑。
刑法第二百七十六條第一項
因過失致人於死者，處二年以下有期徒刑、拘役或二千元以下罰金。
刑法第二百八十四條第一項前段
因過失傷害人者，處六月以下有期徒刑、拘役或五百元以下罰金。


司法院資訊處製作；財團法人民間司法改革基金會備份。
